臺灣雲林地方法院民事判決　九十年度訴字第五八九號
　　原　　　告　中興商業銀行股份有限公司
　　法定代理人　戊○○
　　訴訟代理人　辛○○
　　　　　　　　己○○
　　　　　　　　丙○○
　　　　　　　　丁○○
　　　　　　　　甲○○
　　　　　　　　丙○○
　　被　　　告　庚○○
　　　　　　　　乙○○
右當事人間請求撤銷贈與行為等事件，本院判決如左：
　　主　　文
被告庚○○與乙○○間於民國九十年二月二十日就如附表一、二所示不動產所為之贈
與行為及所有權移轉行為，均應撤銷。
被告乙○○應將如附表所示一、二不動產所為之所有權移轉登記（於民國九十年三月
二日，經雲林縣斗六地政事務所登記，登記原因夫妻贈與），予以塗銷。
訴訟費用由被告平均負擔。
    事    實
甲、原告方面：
一、聲明：如主文所示。
二、陳述：
（一）緣訴外人吳黃翠媚邀同被告庚○○為連帶保證人，於民國（下同）八十七年三
      月十八日，向原告借款新台幣（下同）一百六十八萬元，約定到期日為九十四
      年三月八日，本金一百三十四萬元部分按月計付利息，於到期時一次清償，本
      金三十四萬元部分，自借款日起共分八十四期，每期一個月，本金按期平均攤
      還，利息按原告年息百分之九‧二按月計付，嗣原告利率調整時，願自調整日
      後第一次之約定繳款日起改按原告新訂基本放款利率加碼年息百分之０‧六後
      之利率計付利息，若一期未履行時，即視為全部到期，除應按約定利率付息外
      ，逾期清償在六個月以內者，按上開利率百分之十，超過六個月者，按上開利
      率百分之二十計付違約金。詎吳黃翠媚自八十九年九月十八日起之本息即未如
      期履行，尚積欠原告一百五十八萬二千五百五十九元（下稱系爭借款一），經
      原告向鈞院聲請對吳黃翠媚及被告庚○○發支付命令，由鈞院以八十八年度促
      字第一二五四０號核發支付命令確定在案，原告並以之為執行名義，向鈞院聲
      請強制執行吳黃翠媚之不動產，經鈞院以九十年度執字第四九五二號受理，嗣
      該不動產經鑑價結果僅價值一百二十八萬四千元，且尚未為第一次拍賣之公告
      ，被告庚○○既係吳黃翠媚之連帶保證人，在原告未受清償前依法自應負連帶
      清償責任。
（二）而被告庚○○為逃避保證債務，竟於九十年二月二十日將其所有如附表一、二
      所示不動產贈與其妻即另一被告乙○○，並經雲林縣斗六地政事務所，於九十
      年三月二日，辦妥所有權移轉登記，雖被告庚○○尚有坐落在雲林縣斗南鎮○
      ○段二五地號、地目建、面積七百七十三平方公尺、應有部分一萬分之一八八
      土地一筆，門牌號碼雲林縣斗南鎮○○路○段五七二之二號三樓之五房屋一間
      （下稱系爭房地），及車輛三台，惟被告庚○○尚積欠原告另筆借款一百七十
      一萬八千一百五十八元（下稱系爭借款二），經原告向鈞院聲請對被告庚○○
      發支付命令，由鈞院以九十年度促字第五一四三號核發支付命令，並確定在案
      ，嗣原告以之為執行名義聲請強制執行系爭房地，由鈞院以九十年度執字第四
      一七八號受理，經鑑定結果系爭房地總價值為一百五十五萬五千元，尚不足清
      償系爭借款二，而被告庚○○所有之三台汽車均使用逾十年，已無時價，是被
      告間所為之贈與及所有權移轉行為，顯然有害及原告之債權，爰依民法第二百
      四十四條第一項、第四項之規定，訴請撤銷被告間就如附表所示一、二不動產
      所為贈與行為及所有權移轉行為，被告乙○○並應將如附表所示一、二不動產
      所為之所有權移轉登記，予以塗銷。
三、證據：提出借據一份、放款借據備查卡一份、鈞院九十年度促字第五一四三號支
    付命令暨確定證明書一份、土地登記謄本二份、建物登記謄本二份為證。
乙、被告方面：
    被告庚○○、乙○○均未於言詞辯論期日到場，亦未提出書狀作何聲明或陳述。
丙、法院依職權調查證據：
一、調取本院八十八年度促字第一二五四０號、九十年度促字第五一四三號、九十年
    度執字第四一七八號、九十年度執字第四九五二號卷宗。
二、函財政部台灣省中區國稅局雲林縣分局調取被告庚○○之財產清冊。
三、函雲林縣斗六地政事務所調取附表所示一、二不動產所有權移轉登記資料。
      理　　由
一、本件原告主張吳黃翠媚邀同被告庚○○為連帶保證人，於八十七年三月十八日，
    向原告借款一百六十八萬元，約定到期日為九十四年三月八日，詎吳黃翠媚自八
    十九年九月十八日起之本息即未如期履行，尚積欠原告系爭借款一，經原告聲請
    本院強制執行吳黃翠媚之不動產，經鑑價該不動產僅價值一百二十八萬四千元，
    且尚未為第一次拍賣之公告，而被告庚○○竟於九十年二月二十日將其所有如附
    表一、二所示不動產贈與被告乙○○，並於九十年三月二日辦妥所有權移轉登記
    之事實，業據其提出借據、放款借據備查卡、土地登記謄本、建物登記謄本各一
    份為證，並有雲林縣斗六地政事務所函一份在卷可憑，復經本院調取本院八十八
    年度促字第一二五四０號、九十年度執字第四九五二號卷宗核閱無訛，而被告既
    已於相當時期受合法之通知，而於言詞辯論期日不到場，亦未提出準備書狀爭執
    ，應視同對原告主張之事實自認（參照民事訴訟法第二百八十條第三項、第一項
    ），堪信原告之主張為真實。
二、按債務人所為之無償行為，有害及債權者，債權人得聲請法院撤銷之。債權人依
    第一項之規定聲請法院撤銷時，得並聲請命受益人回復原狀，民法第二百四十四
    條第一項、第四項定有明文。又債權人之債權，因債務人之行為，致有履行不能
    或困難之情形者，即應認為有損害於債權人之權利（參照最高法院四十五年度台
    上字第一三一六號判例）。連帶債務人對於債權人應各負全部給付之責，是在債
    務未受清償前，連帶債務人中之一人所為之詐害行為，債權人自得對之依民法第
    二百四十四條第一項之規定撤銷之。至於其他連帶債務人有資力與否，在所不問
    （參照最高法院八十八年度台上字第一三○二號判決意旨）。經查：被告間之贈
    與行為日期為九十年二月二十日，所有權移轉登記日期為九十年三月二日，均在
    系爭借款一發生逾期即八十九年九月十八日之後，而被告庚○○雖仍有系爭房地
    及車輛三台，惟被告庚○○尚積欠原告系爭借款二，經原告向本院聲請發支付命
    令，由本院以九十年度促字第五一四三號核發支付命令確定在案，嗣原告以之為
    執行名義聲請強制執行系爭房地，並由本院以九十年度執字第四一七八號受理，
    經鑑定結果系爭房地總價值僅一百五十五萬五千元，尚不足清償系爭借款二，而
    被告庚○○所有之三輛汽車，其出廠年份分別為七十三年、七十七年、七十九年
    ，均已逾車輛耐用年數五年，亳無時價，此分別有土地登記謄本、建物登記謄本
    、財政部台灣省中區國稅局雲林縣分局函各一份在卷足證，並經本院調閱前揭卷
    宗核閱無訛，是被告庚○○所為將附表一、二所示不動產贈與被告乙○○之無償
    行為，已使原告之債權有履行不能或困難之可能，致損害於原告債權，而該當民
    法第二百四十四條第一項撤銷權行使之構成要件。從而，原告依前開規定，訴請
    撤銷被告間就如附表所示一、二不動產所為贈與行為及所有權移轉行為，被告乙
    ○○並應將如附表所示一、二不動產所為之所有權移轉登記，予以塗銷，為有理
    由，應予准許。
三、綜上所述，原告依據民法第二百四十四條第一項、第四項規定，請求撤銷被告間
    於九十年二月二十日，就附表一、二所示不動產所為之贈與行為及所有權移轉行
    為，並請求被告乙○○塗銷如附表一、二所示不動產，於九十年三月二日，經雲
    林縣斗六地政事務所，以夫妻贈與為登記原因，所為之所有權移轉登記，為有理
    由，應予准許。
四、本件事證已臻明確，兩造其餘攻擊防禦方法及所提證據已予審究，核與判決結果
    不生影響，爰不再一一論列，併此敘明。
五、據上論結，原告之訴為有理由，依民事訴訟法第三百八十五條第一項前段、第七
    十八條、第八十五條第一項前段，判決如主文。
中　　　華　　　民　　　國　　九十一　　　年　　　一　　月　　二十三　　日
                                       臺灣雲林地方法院民事第二庭
~B審判長法　官　陳宏卿
~B　　　法　官　蔣得忠
~B　　　法　官　蘇錦秀
右為正本，係照原本作成。
如對本判決上訴須於判決送達後二十日內向本院提出上訴狀。（須附繕本）
中　　　華　　　民　　　國　　九十一　　　年　　一　　月　　二十三　　　日
~B法院書記官　賴成育
~F0
~T40
┌──────────────────────────────────────────┐
│附表一                                                                              │
├─┬──────────────────────┬─┬───────┬────┬──┤
│編│　　　土　　　　　地　　　　　坐　　　　　落│地│ 面  　積     │權　利  │ 備 │
│　├───┬────┬────┬──┬─────┤  │              │    　  │    │
│號│縣　市│鄉鎮市區○　段　  ○○段│地　  　號│目│ 平方公尺     │範　圍  │ 註 │
├─┼───┼────┼────┼──┼─────┼─┼───────┼────┼──┤
│一│雲林縣│斗六市　○○○段  │    │一四六    │建│一九五‧二六  │全  部  │    │
└─┴───┴────┴────┴──┴─────┴─┴───────┴────┴──┘
┌──────────────────────────────────────────┐
│附表二                                                                              │
├─┬─┬─────┬──────┬────┬────┬──────────┬────┤
│編│建│          │            │        │        │建物面積（平方公尺）│權　利  │
│  │  │          │            │        │        ├─┬─┬──────┤範  圍  │
│  │  │基地坐落  │　建物門牌  │主要用途│主要建材│一│合│附屬建物主要│        │
│號│號│          │            │        │        │層│計│建築材料及用│        │
│  │  │          │            │        │        │  │  │途          │        │
├─┼─┼─────┼──────┼────┼────┼─┼─┼──────┼────┤
│  │五│斗六市保庄│雲林縣斗六市│住家用  │磚　造  │一│一│            │全　部  │
│一│七│段一四六地│雲林路二段七│        │        │二│二│            │        │
│  │  │號        │四號        │        │        │０│０│            │        │
│  │  │          │            │        │        │‧│‧│            │        │
│  │  │          │            │        │        │六│六│            │        │
│  │  │          │            │        │        │六│六│            │        │
└─┴─┴─────┴──────┴────┴────┴─┴─┴──────┴────┘
